臺灣高雄地方法院刑事判決　　　　　　 96年度簡上字第271號
上　訴　人　臺灣高雄地方法院檢察署檢察官
被　　　告　乙○○
　　　　　　　　　　（另案於臺灣高雄第二監獄執行）
上列上訴人因被告涉犯竊盜案件，不服本院高雄簡易庭中華民國
96年2月15日96年度簡字第682號簡易判決（聲請簡易判決處刑案
號：95年度偵字第24772 號），提起上訴，本院管轄之第二審合
議庭判決如下：
    主  文
上訴駁回。
    事實及理由
一、本案經本院審理結果，認第一審判決認事用法及量刑均無不
    當，應予維持，並引用第一審判決書記載之事實、證據及理
    由（如附件）。
二、上訴人上訴意旨略以：被告乙○○於偵查中矢口否認其侵入
    住宅竊盜犯行，雖於審判中坦承犯行，然若非在偵查中經過
    證據調查明確，豈有可能於審判中坦承其侵入竊盜之犯行，
    是本案實已浪費司法資源甚鉅，難認其態度尚佳，又侵入住
    宅竊盜之犯罪型態，對個人或家庭之安全，造成莫大威脅，
    極有可能由單純之竊盜罪演變為搶奪、強盜，甚者為殺人，
    原審在量刑上僅與一般之竊取財物罪為相當程度之量刑，原
    審判決顯已違背經驗法則與人民對司法之期待，況偵查檢察
    官以通常程序提起公訴，用意即不在法院宣告得易科罰金之
    有期徒刑，原審未仔細審酌本件之犯罪情節對個人、家庭生
    命安全之影響及本檢察官具體求刑之目的，且被告又為累犯
    ，並觸犯多起同樣情節之犯罪，原審竟逕自改依簡易判決處
    刑，且諭知得易科罰金之刑度，原審量刑過輕，爰請撤銷原
    判決，改判較重之刑等語。
三、按法官於有罪判決中，究應如何量處罪刑，為實體法賦予審
    理法官裁量之刑罰權事項，法官行使此項裁量權，自得依據
    個案情節，參諸刑法第57條所定各款犯罪情狀之規定，於該
    法定刑度範圍內，基於合義務性之裁量，量處被告罪刑，此
    項量刑之裁量權，乃憲法所保障法官獨立審判之核心，法院
    行使此項裁量權，雖非得任意為之，仍應受一般法律原理原
    則之拘束，即仍須符合法律授權之目的、法律秩序之理念、
    國民法律感情及一般合法有效之慣例等規範，尤其應遵守比
    例原則及平等原則之意旨，否則即可能構成裁量濫用之違法
    （最高法院86年度臺上字第7655號判決參酌），然如非有裁
    量逾越或裁量濫用之明顯違法情事，自不得擅加指摘其違法
    或不當，即使上級法院對下級法院裁量權之審查，亦應同此
    標準，此不僅在保障法官不受任何制度外之不當干涉，更保
    障法官不受制度內的異質干涉，此方符憲法第80條所宣示獨
    立審判之真義；易言之量刑輕重係屬事實審法院得依職權自
    由裁量之事項，苟已斟酌刑法第57條各款所列情狀而未逾越
    法定刑度，不得遽指為違法（最高法院72年臺上字第6696號
    、75年臺上字第7033號判例可資參照），又在同一犯罪事實
    與情節，如別無其他加重或減輕之原因，下級審量定之刑，
    亦無過重或失輕之不當情形，則上級審法院對下級審法院之
    職權行使，原則上應予尊重（最高法院85年度臺上字第2446
    號判決可資參酌）。經查，原審判決所認定被告竊盜之犯罪
    事實，業據被告於本院審理中坦承不諱（見96年度易字第25
    8 號卷第25頁），核與證人林佳毅於警詢、呂仁海於警詢及
    偵訊中證述情節大致相符，且經被害人丙○○於警詢、偵訊
    中指述綦詳，復有雅虎奇摩拍賣網站拍賣資料、宅急便收據
    、中華郵政公司自動櫃員機儲戶交易明細表、贓物認領保管
    單1 紙、SONY數位相機服務保證書各1 紙在卷可資佐證（見
    警卷第18至44頁），足認被告自白確與事實相符，本件事證
    明確，被告犯行堪以認定。原審審酌被告不思憑一己之力，
    以正當方法賺取所需財物，卻因貪圖利益行竊，破壞他人對
    財產權之支配、社會治安，行為實有不當，且素行非佳，有
    臺灣高雄地方法院檢察署刑案資料查註紀錄表、臺灣高等法
    院被告前案紀錄表在卷可稽，惟念其犯後坦承犯行，態度尚
    佳，所竊財物之價值，行竊手段尚屬和平，犯罪動機、目的
    、生活狀況等一切情狀，依刑事訴訟法第449 條第1 項前段
    、第3 項、第454 條第2 項，刑法第2 條第1 項前段，修正
    前刑法第320 條第1 項、修正後刑法第47條第1 項、修正前
    刑法第41條第1 項前段，刑法施行法第1 條之1 ，修正前罰
    金罰鍰提高標準條例第2 條，現行法規所定貨幣單位折算新
    台幣條例第2 條，量處有期徒刑6 月，並諭知易科罰金之折
    算標準，認事用法及量刑均無不當，應予維持。
四、新舊法比較：
(一)查被告行為後，刑法及刑法施行法業於94年2 月2 日經總統
    以華總一義字第09400014901 號令修正公布，並於95年7 月
    1 日施行（下稱新刑法，修正前刑法下稱舊刑法），參酌最
    高法院95年5 月23日刑事庭第8 次會議決議，新刑法第2 條
    第1 項之規定，係規範行為後法律變更所生新舊法律比較適
    用之準據法，於新刑法施行後，應適用新刑法第2 條第1 項
    之規定，為「從舊從輕」之比較。另於比較時應就罪刑有關
    之共犯、未遂犯、想像競合犯、牽連犯、連續犯、結合犯，
    以及累犯加重、自首減輕暨其他法定加減原因（如身分加減
    ）與加減比例等一切情形，本於統一性及整體性原則，綜其
    全部罪刑之結果而為比較。本院審酌：
  (1)修正後刑法第33條第5 款規定「罰金：新臺幣一千元以上，
    以百元計算之。」，與修正前刑法第33條第5 款規定「罰金
    ：一元以上。」不同，經比較新舊法結果，以被告行為時之
    舊法較為有利於被告。
  (2)被告於犯罪時之刑法第41條第1 項前段規定：「犯最重本刑為
    5 年以下有期徒刑以下之刑之罪，而受6 個月以下有期徒刑
    或拘役之宣告，因身體、教育、職業、家庭之關係或其他正
    當事由，執行顯有困難者，得以1 元以上3 元以下折算1 日
    ，易科罰金。」又其行為時之易科罰金折算標準，修正前罰
    金罰鍰提高標準條例第2 條前段（現已刪除）規定，就其原
    定數額提高為100 倍折算1 日，則本案被告行為時之易科罰
    金折算標準，應以銀元100 元、200 元、300 元折算1 日，
    經折算為新臺幣後，應以新臺幣300 元、600 元、900 元折
    算為1 日。惟95年7 月1 日修正公布施行之刑法第41條第1
    項前段則規定：「犯最重本刑為5 年以下有期徒刑以下之刑
    之罪，而受6 個月以下有期徒刑或拘役之宣告者，得以新臺
    幣1,000 元、2,000 元或3,000 元折算1 日，易科罰金。」
    比較修正前後之易科罰金折算標準，以95年7 月1 日修正公
    布施行前之規定，較有利於被告，則應依刑法第2 條第1 項
    前段，適用修正前刑法第41條第1 項前段規定，定其折算標
    準。
  (3)綜上所述，經綜其全部罪刑之結果而為比較，以修正前刑法
    有利於被告，應一體適用修正前刑法之規定。
(二)至刑法施行法雖亦於95年6 月14日修正增訂第1 條之1 （有
    關罰金刑之貨幣單位及最高數額），並自95年7 月1 日起施
    行，亦即，在該條文增訂之前，刑法分則編有關罰金之貨幣
    單位係銀元（銀元與新臺幣之折算比例為一比三），且依刑
    法分則編應處罰金者，應適用罰金罰鍰提高標準條例第1 條
    、第5 條規定，就72年6 月26日前修正之刑法條文，罰金數
    額提高2 至10倍，其後修正者則不提高倍數；而修正刑法施
    行後，因刑法第33條第5 款所定罰金之貨幣單位，經修正為
    新臺幣後，刑法分則各罪所定罰金之貨幣單位亦應配合修正
    為新臺幣，為使刑法分則編各罪所定罰金之最高數額與刑法
    修正前趨於一致，乃增訂刑法施行法第1 條之1 ：「中華民
    國94年1 月7 日刑法修正施行後，刑法分則編所定罰金之貨
    幣單位為新臺幣。94年1 月7 日刑法修正時，刑法分則編未
    修正之條文定有罰金者，自94年1 月7 日刑法修正施行後，
    就其所定數額提高為30倍。但72年6 月26日至94年1 月7 日
    新增或修正之條文，就其所定數額提高為3 倍」，是以，自
    95 年7月1 日起，刑法分則編所定罰金之貨幣單位，由原來
    之銀元改為新臺幣，且於94年1 月7 日刑法修正時（94年1
    月7 日係立法院三讀通過之日期），刑法分則編未修正之條
    文定有罰金者，復未於72年6 月26日至94年1 月7 日修正或
    新增，自95年7 月1 日起，有關罰金之數額提高為30倍。本
    案被告所犯刑法第320 條第1 項之罪，有罰金刑之處罰，且
    該條文於94年1 月7 日刑法修正時未經修正，亦未於72年6
    月20日至94年1 月7 日間修正過，依增訂刑法施行法第1 條
    之1 規定，其罰金以新臺幣為單位，數額應提高30倍。此與
    修正前之罰金以銀元為單位，適用罰金罰鍰提高標準條例第
    1 條規定，應提高10倍，再經折算為新臺幣（銀元與新臺幣
    之折算比例為一比三），換算結果，亦為30倍。是以，刑法
    施行法第1 條之1 施行後，罰金刑貨幣單位雖有「銀元」、
    「新臺幣」之更異，惟適用結果之罰金額度則無二致，就罰
    金法定刑提高之「刑罰權規範內容」並無利或不利變更，自
    不生新舊法之比較問題，惟應適用具特別法及準據法（刑法
    施行法第1 條之1 第1 項具有準據法性質）之刑法施行法第
    1 條之1 規定（據上論斷併引刑法施行法第1 條之1 第1 項
    、第2 項前段）（參照臺灣高等法院暨所屬法院95年法律座
    談會刑事類提案第16、19號法律問題），是刑法第320 條罰
    金刑部分，應逕引用刑法施行法第1 條之1 規定（即罰金刑
    提高為30倍，貨幣單位改為新臺幣），而無需引用罰金罰鍰
    提高標準條例第1 條前段之規定，原審認應依罰金罰鍰提高
    標準條例第1 條規定論處，似有未恰。然查，罰金罰鍰提高
    標準條例、現行法規所定貨幣單位折算新臺幣條例仍為現行
    有效之法律，就刑法第320 條罰金刑部分，無論適用罰金罰
    鍰提高標準條例、現行法規所定貨幣單位折算新臺幣條例或
    刑法施行法第1 條之1 提高標準結果，罰金額度均無二致。
    就罰金法定刑提高之「刑罰權規範內容」並無利或不利變更
    ，本應適用具特別法及準據法之刑法施行法第1 條之1 規定
    ，原審引用罰金罰鍰提高標準條例第1 條前段，應予更正，
    附此敘明。
五、公訴人雖執上開理由提起上訴，惟查：
(一)本件偵查檢察官將被告提起公訴時，在起訴書內並未具體為
    求刑之意思表示，嗣原審於96年2 月7 日行準備程序時，因
    被告自白，由原審法院諭知改依簡易程序處理，且本院審理
    時蒞庭公訴人亦同意本件改依簡易判決處刑，並參酌起訴書
    所載及被告坦承犯行，量處適當的刑度（見96年度易字第25
    8 號卷第25、26頁），按檢察官代表國家提起公訴，依檢察
    一體原則，到庭實行公訴之檢察官已同意本件改依簡易程序
    處理，原審依刑事訴訟法第449 條第1 項之規定，在法定刑
    之範圍內斟酌刑法第57條所定事項，對被告所量處之刑度，
    並未逸脫法定刑及簡易判決之範疇，又被告另涉侵入住宅部
    分亦未據告訴，原審自毋庸審酌，是本件上訴意旨指摘原量
    刑過輕，請撤銷改判較重之刑，為無理由。
(二)偵查檢察官雖又以被告於偵查中數度否認犯罪，難認其態度
    尚佳為由，而提起本件上訴，惟被告於原審審理及於本院審
    理中均已對檢察官所起訴之犯行自白不諱（見96年度易字第
    25 8號卷第25頁、本院簡上卷第34、47頁），且被告在偵審
    人員面前否認犯罪，乃屬常態，而為其防禦權之合法行使，
    是以被告於偵查中否認犯罪而認原審量刑過輕，亦無理由。
六、綜上所述，原審判決並無違誤，公訴人所執上訴理由，均非
    可採，為無理由，應予駁回。
據上論斷，依刑事訴訟法第455 條之1 第1 項、第3 項、第368
條，判決如主文。
本案經檢察官甲○○到庭執行職務。
中　　華　　民　　國　　96　　年　　5 　　月　　17　　日
                  刑事第三庭  審判長法　官  田平安
                                    法  官  施添寶
                                    法  官  錢衍蓁
不得上訴。
以上正本證明與原本無異。
中　　華　　民　　國　　96　　年　　5 　　月　　17　　日
　　　　　　　　　　　　　　　　　　書記官  秦富潔
附錄本件論罪科刑法條：
刑法第320條第1項
意圖為自己或第三人不法之所有，而竊取他人之動產者，為竊盜
罪，處5 年以下有期徒刑、拘役或500 元以下罰金。
